臺灣高等法院刑事判決　　　　　　　　96年度上訴字第3718號
上　訴　人
即　被　告　甲○○
上列上訴人因違反洗錢防制法案件，不服台灣板橋地方法院九十
六年度訴字第一三二○號，中華民國九十六年五月三十一日第一
審判決（起訴案號：台灣板橋地方法院檢察署九十六年度偵字第
二七一九號），提起上訴，本院判決如下：
    主  文
原判決撤銷。
甲○○掩飾他人因重大犯罪所得財物，處有期徒刑捌月，減為有
期徒刑肆月。
    事  實
一、甲○○係吳松哲（所犯擄人勒贖犯行，業經台灣台中地方法
    院判決有期徒刑八年確定，現在台灣台中監獄執行中）之胞
    弟，明知吳松哲於民國九十五年九月二十二日凌晨一時許，
    在台北縣三重市○○○路三十九巷三號四樓住處，所交付之
    新台幣（下同）九十萬元，係吳松哲與友人陳意文共犯擄人
    勒贖之贖款，竟基於掩飾吳松哲與陳意文因重大犯罪所得財
    物之犯意，而收受之，並陸續依吳松哲之指示匯款至不知情
    之陳郎等人所申辦大肚鄉農會00000000000之一
    號等帳戶，或以現金交付吳松哲不知情之債權人，以清償吳
    松哲之債務及供吳松哲於九十五年九月二十二日搭機潛逃大
    陸地區之生活花費，計約七十三萬元，其餘約十七萬元，則
    暫墊付自己家用開銷，均未返還被綁架勒贖之被害人乙○○
    。嗣台中市警察局第六分局警員對勒贖電話實施監聽，循線
    查出甲○○及嗣又返台之吳松哲涉案，而於同年十一月二十
    七日上午十一時許，同步在桃園縣大園桃園國際機場逮捕將
    搭機出境之吳松哲，及在上址甲○○住處逮捕甲○○到案。
二、案經台中市警察局第六分局報告台灣台中地方法院檢察署呈
    請台灣高等法院檢察署檢察長令轉台灣板橋地方法院檢察署
    檢察官偵查起訴。
    理  由
壹、證據能力部分：
一、按被告以外之人於偵查中向檢察官所為之陳述，除顯有不可
    信之情況者外，得為證據，刑事訴訟法第一百五十九條之一
    第二項定有明文。又所謂「顯有不可信之情況」，係指陳述
    是否出於供述者之真意、有無違法取供情事之信用性而言，
    故應就偵查筆錄製作之原因、過程及其功能等加以觀察其信
    用性，據以判斷該項陳述是否有顯不可信之情況，並非對其
    陳述內容之證明力如何加以論斷，此有最高法院九十四年度
    台上字第六二九號判決意旨可資參照。查，證人吳松哲、乙
    ○○、邱瑋筑於檢察官偵查中以證人身份具結之陳述，觀其
    筆錄製作原因、過程等，並無顯不可信之情況，揆諸前揭法
    條規定，有證據能力。
二、次按被告以外之人於審判外之言詞或書面陳述，除法律有規
    定者外，不得作為證據，刑事訴訟法第一百五十九條第一項
    固定有明文。惟被告以外之人於審判外之陳述，雖不符同法
    第一百五十九條之一至一百五十九條之四之規定，而經當事
    人於審判程序同意作為證據，法院審酌該言詞陳述或書面陳
    述作成時之情況，認為適當者，亦得為證據。又當事人、代
    理人或辯護人於法院調查證據時，知有第一百五十九條第一
    項不得為證據之情形，而未於言詞辯論終結前聲明異議者，
    視為有前項之同意。同法第一百五十九條之五亦定有明文。
    查證人吳松哲、吳輝春、李美銀、邱瑋筑、乙○○於警詢時
    之陳述，雖係被告以外之人於審判外之陳述而屬傳聞證據，
    惟檢察官、上訴人即被告甲○○於本院準備程序、審判程序
    對於上開證人於警詢陳述之證據能力，均表示沒有意見，且
    迄於言詞辯論終結前亦未聲明異議。審酌吳松哲、吳輝春、
    李美銀、邱瑋筑、乙○○陳述作成時之情況，並無不能自由
    陳述之情形，亦無違法取證或其他瑕疵，認為以之作為證據
    為適當，其等於警詢之供述，均有證據能力。
貳、實體方面
一、犯罪事實之認定：
　  上揭事實，業據被告於偵查、原審及本院審理時坦承不諱，
    且據證人吳松哲、吳輝春、李美銀、邱瑋筑、乙○○證述甚
    詳，證人吳松哲交付予被告之九十萬元，確係吳松哲與陳意
    文共同對被害人乙○○擄人勒贖之贖款之情，亦經證人吳松
    哲、乙○○於陳明在卷，吳松哲因擄人勒贖犯行經台灣台中
    地方法院判處有期徒刑八年，有台灣台中地方法院九十六年
    度重訴字第一四九號判決一份附卷可稽（原審卷第十四頁至
    第二十頁），足證被告之前開任意性自白具有相當程度之真
    實性，而得使本院確信被告前述自白與事實相符，可徵被告
    確有上揭犯行。至於被告於警詢、原審均供稱，吳松哲交付
    之九十萬元，其依吳松哲之指示陸續匯款或以現金支付，以
    清償吳松哲債務及供吳松哲潛逃大陸地區之生活花費，尚剩
    十七萬元，存至邱瑋筑之國泰世華商業銀行蘆洲分行帳號：
    000-00-000000-0帳戶內，惟經核邱瑋筑前揭
    銀行帳戶自九十五年九月二十二日至同年十一月二十七日止
    之往來明細，均無一筆十七萬元或十六萬元之款項存入記錄
    ，而被告於九十五年十二月二十六日偵查時亦供稱：「…（
    吳松哲拿多少錢給你們幫他處理？）九十萬元，現在剩十七
    萬元，錢都沒有存到銀行裡…先拿來用，所以我太太帳戶裡
    的錢算是要給吳松哲的…」（九十五年度偵字第二六九○四
    號卷第三十四頁）等詞，從而，被告有關吳松哲所交付之九
    十萬元，有十七萬元是存入邱瑋筑前揭銀行帳戶之供詞，因
    與事實不符，並不足採。本件事證已經明確，被告掩飾他人
    因重大犯罪所得財物犯行堪以認定，應依法論科。
二、被告行為後，洗錢防制法於九十六年七月十一日修正公布，
    行為時洗錢防制法第九條第一項規定：「犯第二條第一款之
    罪（即掩飾或隱匿因自己重大犯罪所得財物或財產上利益）
    者，處五年以下有期徒刑，得併科新臺幣三百萬元以下罰金
    」，同條第二項規定：「犯第二條第二款之罪（即掩飾、收
    受、搬運、寄藏、故買或牙保他人因重大犯罪所得財物或財
    產上利益）者，處七年以下有期徒刑，得併科新臺幣五百萬
    元以下罰金」及同條第四項規定：「…在偵查或審判中自白
    者，減輕其刑」；修正後將上開規定改列為十一條第一項、
    第二項及第五項，分別規定為「有第二條第一款之罪（即掩
    飾或隱匿因自己重大犯罪所得財物或財產上利益）者，處五
    年以下有期徒刑，得併科新臺幣三百萬元以下罰金」、「有
    第二條第二款之罪（即掩飾、收受、搬運、寄藏、故買或牙
    保他人因重大犯罪所得財物或財產上利益）者，處七年以下
    有期徒刑，得併科新臺幣五百萬元以下罰金」及「…在偵查
    或審判中自白者，減輕其刑」；除「犯」修正為「有」外，
    構成要件未變更，刑度亦均相同。本件被告前述所為，係屬
    洗錢防制法第二條第二款之「掩飾他人因重大犯罪所得財物
    」，因行為及裁判時之實質規定均屬相同，僅文字有所修正
    及條次有所變更，無新舊法比較問題，應適用裁判時洗錢防
    制法第十一條第二項之規定。又被告在偵查及審判中對於前
    揭犯行自白，應依洗錢防制法第十一條第五項後段之規定減
    輕其刑（最高法院九十六年度台上字第五八○八號判決參照
    ）。
三、原審判決對被告論罪科刑，本非無見。惟查，(一)被告行為後
    ，洗錢防制法於九十六年七月十一日修正公布，關於洗錢防
    制法第二條第二款之洗錢行為，原同法第九第二項規定：「
    犯第二條第二款之罪（即掩飾、收受、搬運、寄藏、故買或
    牙保他人因重大犯罪所得財物或財產上利益）者，處七年以
    下有期徒刑，得併科新臺幣五百萬元以下罰金」；修正後將
    上開規定改列為十一條第二項規定：「有第二條第二款之罪
    （即掩飾、收受、搬運、寄藏、故買或牙保他人因重大犯罪
    所得財物或財產上利益）者，處七年以下有期徒刑，得併科
    新台幣五百萬元以下罰金」；除「犯」修正為「有」外，構
    成要件未變更，刑度亦均相同。本件被告所為，係屬洗錢防
    制法第二條第二款之「掩飾他人因重大犯罪所得財物」，因
    行為及裁判時之實質規定均屬相同，僅文字有所修正及條次
    有所變更，無新舊法比較問題，應適用裁判時洗錢防制法第
    十一條第二項之規定論處及同條第五項規定減輕其刑。原審
    未及審酌，適用修正前洗錢防制法第九條第二項、第四項規
    定，即有未洽。(二)被告犯罪時間在九十六年四月二十二日以
    前，依中華民國九十六年罪犯減刑條例第二條第一項第三款
    之規定，應予減刑，原審未及減刑，尚有未洽。至被告上訴
    認罪，惟請求宣告緩刑，然查，被告明知吳松哲交付之金錢
    ，係吳松哲與陳意文共犯擄人勒贖之重大犯罪所得之贖款，
    猶收受並依吳哲松之指示清償吳哲松之債務及匯至大陸供吳
    哲松潛逃大陸期間之生活費，助長他人犯罪，增加查緝之困
    難，對於被害人及社會之危害非輕，復參酌迄今未賠償被害
    人損害，不宜宣告緩刑，被告上訴並無理由。惟原判決既有
    上述可議之處，自應予以撤銷改判。爰審酌被告之素行、犯
    罪之動機、對社會治安所生之危害、及犯罪後坦承犯行等一
    切情狀，仍量處有期徒刑八月，並依中華民國九十六年罪犯
    減刑條例第二條第一項第三款規定減為有期徒刑四月。
據上論斷，應依刑事訴訟法第三百六十九條第一項前段、第三百
六十四條、第二百九十九條第一項前段、洗錢防制法第二條第二
款、第十一條第二項、第五項後段、刑法第十一條前段、中華民
國九十六年罪犯減刑條例第二條第一項第三款、第七條，判決如
主文。
本案經檢察官羅建勛到庭執行職務。
中　　華　　民　　國　　96　　年　　11　　月　　22　　日
　　　　　　　  刑事第十三庭審判長法　官  曾德水
　　　　　　　　　　　　　　　　  法　官  李錦樑
　　　　　　　　　　　　　　　　  法　官  林婷立
以上正本證明與原本無異。
如不服本判決，應於收受送達後十日內向本院提出上訴書狀，其
未敘述上訴之理由者並得於提起上訴後十日內向本院補提理由書
（均須按他造當事人之人數附繕本）。
                                  書記官  王增華
中　　華　　民　　國　　96　　年　　11　　月　　22　　日
附錄本判決論罪科刑法條全文：
洗錢防制法第二條
本法所稱洗錢，指下列行為：
一、掩飾或隱匿因自己重大犯罪所得財物或財產上利益者。
二、掩飾、收受、搬運、寄藏、故買或牙保他人因重大犯罪
    所得財物或財產上利益者。
洗錢防制法第十一條
有第二條第一款之洗錢行為者，處五年以下有期徒刑，得併科新
臺幣三百萬元以下罰金。
有第二條第二款之洗錢行為者，處七年以下有期徒刑，得併科新
臺幣五百萬元以下罰金。
資助國際洗錢防制組織認定或追查之恐怖組織或該組織活動者，
處一年以上七年以下有期徒刑，得併科新台幣一千萬元以下罰金
。
法人之代表人、法人或自然人之代理人、受雇人或其他從業人員
，因執行業務犯前三項之罪者，除處罰行為人外，對該法人或自
然人並科以各該項所定之罰金。但法人之代表人或自然人對於犯
罪之發生，已盡力監督或為防止行為者，不在此限。
犯前四項之罪，於犯罪後六個月內自首者，免除其刑；逾六個月
者，減輕或免除其刑；在偵查或審判中自白者，減輕其刑。
